---
title: "ejercicio 5"
format:
  html:
    theme: cosmo
    toc: true
    toc-title: "Contenido"
  pdf:
    toc: false
editor: visual
---

Considera el modelo gamma generalizado y realiza un programa en el software de tu elección (R) que permita calcular su función de riesgo $h(t)$ y analiza el comportamiento de la función, para una $\lambda$ fija, en los siguientes escenarios.

```{r}
#| message: false
#| warning: false
library(flexsurv)
library(ggplot2)
library(dplyr)

# Función h(t)
calc_hazard <- function(t, theta, rho, lambda = 1) {
  mu    <- log(1 / lambda)
  sigma <- 1 / (rho * sqrt(theta))
  Q     <- 1 / sqrt(theta)
  pdf   <- dgengamma(t, mu = mu, sigma = sigma, Q = Q)
  surv  <- pgengamma(t, mu = mu, sigma = sigma, Q = Q, lower.tail = FALSE)
  surv  <- pmax(surv, 1e-15)
  pdf / surv
}

# Parámetros globales
t   <- seq(0.01, 5, length.out = 500)
lam <- 1.0

# Función auxiliar para construir el data.frame de cada escenario
make_datos <- function(theta, rhos) {
  do.call(rbind, lapply(rhos, function(rho) {
    ht  <- calc_hazard(t, theta, rho, lam)
    p99 <- quantile(ht[is.finite(ht)], 0.99)
    data.frame(
      t     = t,
      ht    = pmin(ht, p99),
      curva = factor(
        paste0("list(rho==", rho, ", rho*theta==", round(rho * theta, 2), ")")
      )
    )
  }))
}

# Función auxiliar para construir la gráfica
make_plot <- function(datos, titulo, subtit) {
  ggplot(datos, aes(x = t, y = ht, color = curva, linetype = curva)) +
    geom_line(linewidth = 1) +
    scale_color_brewer(
      palette = "Set1",
      labels  = parse(text = levels(datos$curva))
    ) +
    scale_linetype_discrete(
      labels = parse(text = levels(datos$curva))
    ) +
    labs(
      title    = titulo,
      subtitle = subtit,
      x        = "Tiempo (t)",
      y        = "h(t)",
      color    = "Parámetros",
      linetype = "Parámetros"
    ) +
    theme_bw(base_size = 13) +
    theme(
      plot.title       = element_text(face = "bold", size = 12),
      plot.subtitle    = element_text(size = 10, color = "gray40"),
      legend.position  = "bottom",
      legend.text      = element_text(size = 10),
      legend.title     = element_text(size = 10),
      legend.key.width = unit(1.5, "cm")
    )
}
```

**(a)** $\theta$ y $\rho$ tales que $\theta > 1$ y $\rho\theta > 1$. ¿Qué comportamiento tiene $h(t)$?

```{r escenario_a, fig.width=7, fig.height=5}
datos_a <- make_datos(theta = 2.0, rhos = c(0.7, 1.0, 1.5, 2.0))

make_plot(
  datos   = datos_a,
  titulo  = expression(bold("(a)") ~ theta > 1 ~ "y" ~ rho * theta > 1),
  subtit  = expression(lambda == 1 ~ "fija  |" ~ theta == 2)
)
```

h(t) es estrictamente creciente. Aquí el riesgo solo va para arriba; entonces cuanto más tiempo ha sobrevivido un individuo, mayor es su probabilidad instantánea de fallecer.

**(b)** $\theta$ y $\rho$ tales que $\theta < 1$ y $\rho\theta < 1$. ¿Qué comportamiento tiene $h(t)$?

```{r escenario_b, fig.width=7, fig.height=5}
datos_b <- make_datos(theta = 0.5, rhos = c(0.3, 0.5, 0.8, 1.0))

make_plot(
  datos   = datos_b,
  titulo  = expression(bold("(b)") ~ theta < 1 ~ "y" ~ rho * theta < 1),
  subtit  = expression(lambda == 1 ~ "fija  |" ~ theta == 0.5)
)
```

h(t) es estrictamente decreciente. El riesgo es alto al principio pero va disminuyendo conforme pasa el tiempo.

**(c)** $\theta$ y $\rho$ tales que $\theta < 1$ y $\rho\theta > 1$. ¿Qué comportamiento tiene $h(t)$?

```{r escenario_c, fig.width=7, fig.height=5}
datos_c <- make_datos(theta = 0.5, rhos = c(2.5, 3.5, 5.0, 7.0))

make_plot(
  datos   = datos_c,
  titulo  = expression(bold("(c)") ~ theta < 1 ~ "y" ~ rho * theta > 1),
  subtit  = expression(lambda == 1 ~ "fija  |" ~ theta == 0.5)
)
```

h(t) tiene forma de campana invertida. Primero crece hasta alcanzar un máximo y luego decrece monótonamente

**(d)** $\theta$ y $\rho$ tales que $\theta > 1$ y $\rho\theta < 1$. ¿Qué comportamiento tiene $h(t)$?

```{r escenario_d, fig.width=7, fig.height=5}
datos_d <- make_datos(theta = 2.0, rhos = c(0.10, 0.20, 0.30, 0.45))

make_plot(
  datos   = datos_d,
  titulo  = expression(bold("(d)") ~ theta > 1 ~ "y" ~ rho * theta < 1),
  subtit  = expression(lambda == 1 ~ "fija  |" ~ theta == 2)
)
```

h(t) es decreciente. El riesgo es alto al principio pero va disminuyendo conforme pasa el tiempo.
